臺灣板橋地方法院民事裁定　　　　　　 100年度小上字第91號
上　訴　人　宋雲浩
被　上訴人　臺灣新光商業銀行股份有限公司
法定代理人　李增昌
被　上訴人　新光行銷股份有限公司
法定代理人　李明新
上2 人共同
訴訟代理人　吳國興
上列當事人間請求清償債務事件，上訴人對於民國100 年9 月30
日本院板橋簡易庭100 年度板小字第1982號第一審判決提起上訴
，本院裁定如下：
    主  文
上訴駁回。
第二審訴訟費用新臺幣壹仟伍佰元由上訴人負擔。
    理  由
一、上訴意旨略以：上訴人宋雲浩已於民國95年7 月3 日前後與
    被上訴人臺灣新光商業銀行股份有限公司（下稱新光銀行）
    信用卡部進行協商，並同時依照協商之結果，於95年6 月15
    日全數清償欠款，新光銀行亦於95年7 月3 日開立清償證明
    給上訴人，清償證明已清楚載明「使用本行信用卡（原誠泰
    銀行）所生債務（包括消費帳款、預借現金、滋生之循環信
    用利息及違約金暨相關費用），業於95年6 月15日全數清償
    無誤，特此證明」之字樣，而上訴人係與誠泰銀行簽訂貸款
    契約，在94年10月9 日至95年10月9 日期間，並未持有亦未
    使用新光銀行之信用卡，自無信用卡之債務存在，則依上開
    清償證明，上訴人積欠誠泰銀行之債務已經清償，新光銀行
    自無再要求上訴人還款之理，新光銀行不知為何出爾反爾，
    違背商業信用，提起本件訴訟，原審未檢視清償證明，維護
    消費者之信用及名譽等權益，屬違憲、違法。復依民事訴訟
    法第436 條之28規定，原審違法未審視上述清償證明，上訴
    人提起上訴而為主張，自有理由。本件起因係新光銀行、亞
    太電信股份有限公司與巔峰電信股份有限公司（下稱巔峰公
    司）推出之亞太行動假期節費電話商品，以分期付款之專案
    契約違法吸金，係以推廣之計畫組織，參加人給付一定代價
    ，以取得推廣、銷售商品及違法貸款，依公平交易法第8 條
    第1 項規定，乃屬不正當之多層次傳銷，新光銀行已違法在
    先，其未能監督巔峰公司，履行契約義務，作出錯誤之商業
    判斷，嚴重損害3 萬多名消費者之權益，應概括承受自己投
    資及消費者之損失，消費者毋須繳費。況且新光銀行與消費
    大眾訂契約，並未給予消費者審閱期，完全以詐欺之方式欺
    騙消費者，只告訴消費者以分期付款繳電話費，顯有違法之
    處。上訴人在銀行之貸款及信用卡信用一向良好，在巔峰電
    信倒閉之後仍按時繳費，惟當時財政部金融局於新聞報紙公
    告新光銀行之假分期真貸款契約係違法，上訴人遂予停繳，
    上訴人乃依財政部金融局指示免繳而停繳，新光銀行本身違
    法，應概括承受全部責任。並聲明請求廢棄原判決。
二、按「對於小額程序第一審判決，得上訴或抗告於管轄之地方
    法院，其審判以合議行之。對於前項第一審裁判之上訴或抗
    告，非以其違背法令為理由，不得為之。」、「上訴狀內應
    記載上訴理由，並表明下列各款事項：一、原判決所違背之
    法令及其具體內容。二、依訴訟資料可認為原判決有違背法
    令之具體事實。」，民事訴訟法第436 條之24、第436 條之
    25分別定有明文。又依民事訴訟法第436 條之32第2 項準用
    第468 條、第469 條第1 款至第5 款規定，判決不適用法規
    或適用不當者，為違背法令；判決有民事訴訟法第469 條第
    1 款至第5 款規定所列各款情形之一者，為當然違背法令。
    是當事人如以小額訴訟程序之第一審判決違背法令為理由提
    起上訴時，就原判決如何不適用法規或適用法規不當，其上
    訴狀或理由狀應有具體之指摘，並揭示該法規之條項或內容
    ；如以民事訴訟法第469 條第1 款至第5 款所列各款事由提
    起上訴者，其上訴狀或理由狀應揭示合於該條款之事實；若
    係成文法以外之法則，應揭示該法則之旨趣，倘為司法院解
    釋或最高法院之判例，則應揭示該判解之字號或其內容；如
    以原審判決違背經驗法則、證據法則為理由，提起上訴者，
    其上訴狀或理由狀亦應有具體之指摘，並揭示該經驗法則、
    證據法則之內容。小額訴訟程序上訴人之上訴狀或理由狀如
    未依上述方法為表明者，即難謂已對原判決之違背法令有具
    體之指摘，其上訴自難認合法。
三、經查，本件上訴人係對於小額訴訟程序之第一審判決提起上
    訴，惟其上訴意旨所陳之前開內容，均為兩造紛爭之基礎事
    實，屬事實審法院取捨證據、認定事實之職權範圍，應由事
    實審法院斟酌辯論意旨及調查證據之結果，依自由心證判斷
    之。而原審就其取捨證據、認定事實，已於原審判決理由欄
    內加以說明，上訴人之上訴理由僅係就原審之證據取捨、認
    定事實之職權行使，泛言指摘為違法不當，並未表明原審判
    決所違背法令之具體內容，亦未表明依訴訟資料合於該違背
    法令之具體事實，且未陳明原判決如何不適用法規或適用法
    規不當，自難認對原審判決之如何違背法令已有具體之指摘
    ，揆諸前揭說明，自不得謂已合法表明上訴理由。從而，本
    件上訴人提起上訴，難認適法，應予駁回。
四、本件第二審訴訟費用，應依民事訴訟法第436 條之32第1 項
    準用第436 條之19條第1 項規定，確定其數額為新臺幣1500
    元，並應由上訴人負擔。
五、據上論結，本件上訴為不合法，依民事訴訟法第436 條之32
    第1 項、第2 項、第444 條第1 項前段、第436 條之19第1
    項、第95條、第78條，裁定如主文。
中    華    民    國    100   年    11    月    30    日
                  民事第三庭審判長法  官  陳財旺
                                  法  官  劉以全
                                  法  官  賴彥魁
以上正本證明與原本無異。
本裁定不得抗告。
中    華    民    國   100    年    11    月    30    日
                                  書記官  蔡佳容